【裁判字號】    89,台上,2718
【裁判日期】    890518
【裁判案由】    貪污
【裁判全文】
最高法院刑事判決                              八十九年度台上字第二七一八號
    上  訴  人  甲○○
右上訴人因貪污案件，不服台灣高等法院中華民國八十九年三月一日第二審更審判決
（八十八年度上更(三)字第六九號，起訴案號：台灣台北地方法院檢察署八十三年度偵
字第二一六一四號），提起上訴，本院判決如左：
    主  文
原判決撤銷，發回台灣高等法院。
    理  由
本件原判決認定上訴人甲○○原係台灣台北地方法院刑事庭法官，負責刑事審判工作
，為依據法令從事公務且有審判職務之人員。於民國八十二年十二月間審理綽號「美
濃吳」吳京遂違反證券交易法等案件期間，在飯局中結識吳京遂之友人陳順隆。陳順
隆知悉上訴人負責審理吳京遂該案件，因之轉告吳京遂。吳京遂乃命陳順隆續與甲○
○保持連繫，密切交往。此後陳順隆即多次邀請上訴人餐敘，並乘機請求上訴人對吳
京遂予以輕判，上訴人表示會予考慮。吳京遂獲此答覆，即於該案辯論終結後之八十
三年二月二十一日上午向黃運享調借新台幣（下同）一百萬元，並命其司機徐文政駕
駛小客車載送陳順隆前往台北郵局，接送已領取一百萬元現金之黃運享。陳順隆並先
於同日上午十一時許，以呼叫器與上訴人聯絡。陳順隆嗣即與黃運享、徐文政共同驅
車前往台灣台北地方法院途中，黃運享即將包紮妥當之一百萬元現金交予陳順隆。於
當日中午十二時許，陳順隆在車抵台灣台北地方法院前，為避人耳目，先遣徐文政、
黃運享下車離去，由其自己駕車至台北市○○路台灣高等法院與台北地方法院中間巷
道旁，與事先約妥之上訴人見面，並將該以紙袋包裝之現款一百萬元交予上訴人，上
訴人明知該款為陳順隆請其職務上幫忙輕判吳京遂而交付之賄款，竟仍予收受，而於
同年二月二十三日判處吳京遂有罪，定執行刑為有期徒刑十月，緩刑五年等情。因而
將第一審判決撤銷，改判論處上訴人依據法令從事審判職務之人員，對於職務上之行
為，收受賄賂罪刑，固非無見。
惟查：(一)按科刑之判決書，須將認定之犯罪事實詳記於事實欄，然後於理由內逐一說
明其憑以認定之證據，使事實與理由兩相一致，方為合法，倘事實欄已有敘及，而理
由內未加說明，是為理由不備，理由已有說明，而事實欄無此記載，則理由失其依據
，均足構成撤銷之原因。原判決認定陳順隆認識審理吳京遂案件之上訴人，經陳順隆
轉告吳京遂。吳某乃請陳順隆續與上訴人保持連繫，密切交往。此後陳順隆即多次邀
請上訴人餐敘，並乘機請求上訴人對吳京遂予以輕判，上訴人表示會予考慮。並於八
十三年月二十一日中午十二時許，吳京遂即將調得一百萬元交付陳順隆，由陳順隆與
事先約妥之上訴人見面，並將該以紙袋包裝之現款一百萬元交予上訴人，上訴人明知
該款為陳順隆請其職務上幫忙輕判吳京遂而交付之賄款，竟仍予收受，而於同年二月
二十三日判處吳京遂有罪，定執行刑為有期徒刑十月，緩刑五年等情。依此一認定之
事實，陳順隆乘機請求上訴人對吳京遂予以輕判，上訴人表示會予考慮，似未期約賄
賂，嗣後即由陳順隆交付賄賂予上訴人收受。但原判決於理由欄說明上訴人對於該職
務上之行為，期約並收受賄賂，核犯修正前貪污治罪條第五條第一項第三款之收受賄
賂罪，期約賄賂之低度行為為收受賄賂之高度行為所吸收，僅論收受賄賂罪云云，竟
又認上訴人之行為亦應成立期約賄賂罪。顯然理由內之說明，事實欄並未記載，揆諸
首揭說明，自屬違法。(二)按對刑事被告如何量定其刑及是否宣告緩刑，為求個案裁判
之妥當性，法律固賦與法官裁量權，但此項裁量權之行使，並非得以任意或自由為之
，仍應受一般法律原則之拘束，即必須符合所適用法律授權之目的，並受法律秩序之
理念、法律感情及慣例等所規範，若故意失出，尤其是違反比例原則、平等原則時，
得認係濫用裁量權而為違法。本件上訴人在第一審審判吳京遂違反證券交易法等罪一
案，其犯罪情節為何？上訴人判處吳京遂應執行有期徒刑十月，並宣告緩刑五年，有
無顯然過輕而失之寬縱？倘若上訴人有受賄一百萬元，其輕縱是否與其受賄有因果關
係？凡此與上訴人是否濫用裁量權而違背職務，至有關係。本院前二次判決發回意旨
即已指明，原判決仍置之不理，非旦疏未審酌，且未明其理由，僅以其量刑與緩刑
之宣告均在法官裁量之權限範圍內，經核並無違法或違背職務可言云云，率認上訴人
並無違背職務之行為，自有理由不備之違法。上訴意旨執以指摘原判決不當，非無理
由，應認仍有發回更審之原因。
據上論結，應依刑事訴訟法第三百九十七條、第四百零一條，判決如主文。
中      華      民      國    八十九    年      五      月     十八     日
                              最高法院刑事第八庭
                                  審判長法官  吳  雄  銘
                                        法官  池  啟  明
                                        法官  石  木  欽
                                        法官  郭  毓  洲
                                        法官  吳  三  龍
      右正本證明與原本無異
                                              書  記  官
中      華      民      國    八十九    年      五      月    二十二    日


司法院資訊處製作；財團法人民間司法改革基金會備份。
